臺灣臺中地方法院民事判決
110年度訴字第1531號
原      告  黃麗珠
訴訟代理人  江宛蓁律師
複 代理 人  王思雁律師
被      告  鄭玉芳（即陳雪惠之承受訴訟人）

            鄭嘉鴻（即陳雪惠之承受訴訟人）    

                      送達處所：臺中市○區○○○路000號00樓之0
            鄭佩瑜（即陳雪惠之承受訴訟人）   
                      住○○市○○區○○○路○段00○0號0樓之0
            江  晏  
            顏若妤  
            裘絲彬    住○○市○○區○○○路0段00巷0號0樓之0

上  一  人 
訴訟代理人  劉家豪律師（法扶律師）
上列當事人間請求侵權行為損害賠償事件，本院於民國111年3月
9日言詞辯論終結，判決如下：
    主      文
一、被告丁○○應給付原告新臺幣參佰肆拾玖萬壹仟肆佰肆拾    
  元，及自民國一百一十年七月二日起至清償日止，按週年    
  利率百分之五計算之利息。
二、被告甲○應給付原告新臺幣肆拾捌萬陸仟伍佰貳拾壹元，及
    自民國一百一十年七月二日起至清償日止，按週年利率百分
    之五計算之利息。
三、被告丁○○、甲○就上開應給付原告新臺幣肆拾捌萬陸仟伍佰
    貳拾壹元本息部分，於任一人已為給付，於其給付範圍內，
    另一人同免給付義務。　　
四、原告其餘之訴駁回。
五、訴訟費用由被告丁○○、甲○連帶負擔百分之七，被告丁○○負
    擔百分之四十三，餘由原告負擔。
六、本判決原告勝訴部分，於原告各以新臺幣壹佰壹拾陸萬肆仟
    元、壹拾陸萬參仟元為被告丁○○、甲○供擔保後，得假執行
    ；但被告丁○○、甲○如各以新臺幣參佰肆拾玖萬壹仟肆佰肆
    拾元、肆拾捌萬陸仟伍佰貳拾壹元為原告預供擔保，得免為
    假執行。
七、原告其餘假執行之聲請駁回。 
    事實及理由
甲、程序部分：
壹、原告起訴時以丙○○為共同被告，因丙○○於訴訟中之民國110
    年8月24日死亡，被告戊○○、庚○○、己○○等3人（以下合稱被
    告戊○○等3人）為其繼承人，有臺中○○○○○○○○110年11月9日
    中市西戶字第1100005523號函及所附戶籍資料可憑（見本院
    卷二第281-286頁）。被告己○○雖曾於110年12月8日向本院
    聲明拋棄繼承，惟因已逾法定拋棄期間而遭駁回確定，有本
    院110年12月28日110年度司繼字第3872號裁定及電話紀錄可
    按（見本院卷二第509-510頁及卷三第63頁）。原告已依民
    事訴訟法第175條規定具狀聲明由被告戊○○等3人承受訴訟，
    有民事聲明承受訴訟狀在卷可按（見本院卷二第413-414頁
    ），核無不合，應予准許。
貳、被告戊○○、己○○經合法通知，無正當理由未於最後言詞辯論
    期日到場，核均無民事訴訟法第386條各款所列情形，爰依
    原告之聲請，由其一造辯論而為判決。　　
乙、實體部分：
壹、原告主張：
一、先位之訴：原告於109年2月間，於住家臺中市○○區○○路○段0
    00號5樓住家連結網際網路登入其電子信箱後，收受一封由
    不詳詐騙集團成員於109年2月21日下午4時11分透過帳號sup
    p0000000wangovernmentinfo.com所寄發之英文電子郵件，
    內容佯稱有一「臺灣政府主權基金」之投資機會，其可以代
    為操作投資基金。原告誤信為真，回信表示有投資意願，該
    詐騙集團之成員即以電子郵件指示原告將投資款項匯至指定
    帳戶，原告遂分別匯款至被告戊○○、庚○○、己○○之被繼承人
    丙○○、訴外人KAMPLONG SAMRIT（乙○）及被告甲○、辛○○、
    丁○○等5人（下稱被告丁○○及乙○等5人）提供予詐騙集團使
    用之銀行帳戶，如附表所示，共計匯款新臺幣（下同）3,49
    1,440元。109年9月間，原告向詐騙集團表示欲取回其所有
    投資本金及獲利，其保證9月底即將本金及獲利全額匯還予
    原告，然遲未為之，原告始知悉受騙。被告丁○○及乙○等5人
    提供帳戶予詐騙集團，係故意幫助之共同侵權行為，應對原
    告全部損害結果連帶負擔損害賠償責任。而被告戊○○、庚○○
    、己○○為丙○○之繼承人，亦應於渠等所繼承丙○○之遺產範圍
    內，連帶負損害賠償責任。爰依民法第184條第1項前段、第
    185條及繼承之規定，以先位聲明請求被告連帶賠償。
二、備位之訴：縱認丙○○、被告甲○、辛○○、丁○○等4人（下稱被
    告丁○○等4人）不成立侵權行為，惟其等無法律上之原因，
    分別受有附表所示之利益，並導致原告受有損害，被告丁○○
    等4人仍應依不當得利之法律關係，分別將其等受領如附表
    所示之金額返還原告等語。
三、並聲明（見本院卷三第105-106頁）：
（一）先位聲明：
   1、被告戊○○、庚○○、己○○應於繼承丙○○之遺產範圍內，與被
      告甲○、辛○○、丁○○連帶給付原告3,491,440元，及自起訴
      狀繕本送達最後一位被告翌日起（即110 年7月2日）至清
      償日止，按週年利率百分之五計算之利息。
   2、願供擔保，請准宣告假執行。　　　　
（二）備位聲明：
   1、被告戊○○、庚○○、己○○應於繼承丙○○之遺產範圍內，給付
      原告50萬元，及自起訴狀繕本送達丙○○翌日起至清償日止
      ，按週年利率百分之五計算之利息。
   2、被告甲○應給付原告1,028,440元，及自起訴狀繕本送達翌
      日起至清償日止，按週年利率百分之五計算之利息。
   3、被告辛○○應給付原告1,171,000元，及自起訴狀繕本送達
      翌日起至清償日止，按週年利率百分之五計算之利息。
　 4、被告丁○○應給付原告292,000元，及自起訴狀繕本送達翌
      日起至清償日止，按週年利率百分之五計算之利息。
   5、願供擔保，請准宣告假執行。　
貳、被告答辯：
一、被告庚○○：伊長期在香港工作，伊之母丙○○為方便伊匯回生
    活費，才將其名下如附表編號1所示安泰商業銀行台中分行0
    0000000000000號帳戶（下稱丙○○系爭帳戶）交付伊。伊認
    識一位新加坡朋友即訴外人韓新光，其於108年12月間以微
    信軟體告知心臟有問題要準備開刀，希望伊幫忙匯款16,000
    元新加坡幣，伊基於情誼從伊香港中國銀行帳戶匯款至其指
    定帳戶。嗣因韓新光稱要返還上開借款需要伊之帳戶，伊乃
    在丙○○不知情之情形下，將丙○○系爭帳戶給韓新光。韓新光
    又於109年2月間以微信軟體表示適逢疫情做生意有賺錢，但
    不方便來臺灣收款，亦無臺灣帳戶，請伊幫忙代收款項，嗣
    丙○○系爭帳戶於109年3月6日匯入如附表編號1之50萬元，伊
    於扣除韓新光要給伊的7%利潤後，連同他人款項自丙○○系爭
    帳戶提領600,900元，再兌換為港幣12萬餘元以伊中國銀行
    香港分行帳戶匯給韓新光，丙○○對伊與韓新光間之匯款情節
    均不知情。109年4月間丙○○接到安泰商業銀行通知其系爭帳
    戶被列為警示帳戶，並經員警告知前開代收款是詐騙所得，
    丙○○始知上情等語置辯。並聲明：原告之訴及假執行之聲請
    均駁回，如受不利判決，願供擔保請准宣告免予假執行。
二、被告己○○未於最後言詞辯論期日到庭，據其之前到庭陳述則
    以：伊不知媽媽丙○○發生什麼事情，原告遭詐騙之事與伊無
    關等語置辯。並聲明：原告之訴及假執行之聲請均駁回，如
    受不利判決，願供擔保請准宣告免予假執行。
三、被告戊○○未到庭陳述或具狀表示意見。　　
四、被告甲○：伊先前即持身心障礙卡，有說話遲緩、思慮反應
    遲鈍之情形，目前仍在治療服藥中，亦是低收入戶。伊是在
    106年間從Facebook認識訴外人FRANK，FRANK自稱是工程師
    ，並與伊於網路上談戀愛，嗣FRANK說要發工資，但沒有跨
    國銀行帳戶，伊因此申辦附表編號3所示臺灣銀行建國分行0
    0000000000000號帳戶（下稱被告甲○系爭帳戶）交給FRANK
    ，伊不知FRANK是詐騙集團，伊不曾從其系爭帳戶提款或匯
    款。嗣因FRANK告知其合夥人跑掉了，要伊報警，臺灣銀行
    亦通知伊系爭帳戶被凍結，伊才知道受騙等語置辯。並聲明
    ：原告之訴及假執行之聲請均駁回，如受不利判決，願供擔
    保請准宣告免予假執行。
五、被告辛○○：伊於108年9月間從Facebook認識訴外人ChaiLee
    （又稱チャイリ－，以下統稱ChaiLee），並於109年1月至同年9
    月間，雙方感情佳，並互稱男女朋友，由於伊誤信ChaiLee
    為親密友人，期間ChaiLee自稱其從英國到泰國作工程，金
    融卡損壞無法使用帳戶，曾向伊借錢或向伊借用金融帳戶。
    嗣ChaiLee向伊表示因為要買機器、支付員工薪水、生活負
    擔等，急需用錢，向其朋友借貸，由其朋友之臺灣家人匯款
    ，但家人不懂國外匯款，需要伊之帳戶幫忙轉匯。伊乃於10
    9年7月至8月間，將附表編號4所示國泰世華銀行永康分行00
    000000000000號帳戶（下稱被告辛○○系爭帳戶）提供給Chai
    Lee，收到轉匯款項後亦立刻匯款給ChaiLee。伊並無不當得
    利，反因借款給ChaiLee，亦為受害者之一。並聲明：原告
    之訴及假執行之聲請均駁回，如受不利判決，願供擔保請准
    宣告免予假執行。
六、被告丁○○：伊經營餐廳時認識同鄉訴外人Mira Wang，其因
    懷孕，尋求伊與男友幫忙提供生活所需及照護，該名女子嗣
    後表示需要匯錢回家，但無銀行帳戶，請伊及男友出借名下
    銀行帳戶供其使用，之後伊才發現自己名下附表編號5所示
    玉山銀行中山分行0000000000000號帳戶（下稱被告丁○○系
    爭帳戶）遭Mira Wang作為詐騙集團收款帳戶。由於伊為菲
    律賓人，中文程度不佳，不瞭解出借帳戶有違法問題，因此
    相信Mira Wang上開說詞。伊對原告為何匯款原因不清楚，
    但曾提領原告匯入伊帳戶內款項一節無意見，只是伊並非故
    意或過失侵害原告權利，亦無不當得利。縱伊應負擔損害賠
    償之責，然伊與其他被告並不認識，難認為共同侵權行為人
    ，而應對全部發生結果負連帶責任等語置辯。並聲明：原告
    之訴及假執行之聲請均駁回，如受不利判決，願供擔保請准
    宣告免予假執行。
參、得心證之理由：
一、原告主張其於109年2月間，於其住家連結網際網路登入其電
    子信箱後，收受一封由年籍不詳之詐騙集團成員於109年2月
    21日下午4時11分透過帳號supp0000000wangovernmentinfo.
    com所寄發之英文電子郵件，內容佯稱有一「臺灣政府主權
    基金」之投資機會，其可以代為操作投資基金，該詐騙集團
    （下稱系爭詐騙集團）並保證於109年9 月底可將本金及獲
    利全額匯還與原告，使原告陷於錯誤，而依系爭詐騙集團之
    指示，將投資款項陸續匯至附表所示被告丁○○及乙○等5人系
    爭帳戶，然系爭詐騙集團遲未於9月底將本金及獲利全額匯
    還與原告等情，有上開英文電子郵件影本在卷可憑（見本院
    卷二第273-279頁），復有臺中市政府警察局第五分局110年
    8月26日函所附原告報案資料（見本院卷二第65-175頁），
    及本院向臺灣屏東地方檢察署調閱臺中市警察局第一分局案
    號中市警一分偵字第1090105425C刑案偵查卷宗（下稱一分
    局偵查卷）等查核屬實，並據被告甲○、己○○、辛○○、丁○○
    所不爭執（見本院卷二第296、471、472頁），堪信真實。
    　
二、先位之訴部分：
（一）原告主張被告戊○○等3人之被繼承人丙○○，將其系爭帳戶
      供韓新光所屬系爭詐騙集團使用，原告因受系爭詐騙集團
      詐欺而於109年3月6日匯款50萬元至該帳戶如附表編號1所
      示，被告戊○○等3人為丙○○之繼承人，應負侵權行為損害
      賠償責任等語。丙○○、被告庚○○、己○○固不否認原告曾匯
      款至該帳戶如附表編號1所示，惟均以丙○○於原告匯款時
      不知有系爭詐騙集團之情等前詞置辯。經查：
 　1、丙○○於110年2月18日警詢時，即陳稱其系爭帳戶平時只用
      來領政府發放之老人年金，被告庚○○曾稱有朋友欠他錢，
      他會請欠他錢的朋友將錢匯到其系爭帳戶，伊不知有原告
      匯款之事等語，有警詢筆錄可憑（見一分局偵查卷第33頁
      反面至34頁）。關於被告庚○○使用丙○○系爭帳戶與韓新光
      有金錢往來乙節，並據丙○○於本院提出被告庚○○與韓新光
      之匯款資料、對話紀錄、被告庚○○香港中國銀行交易明細
      、韓新光委託被告庚○○提供丙○○系爭帳戶供韓新光代為收
      取貨款使用之委託書及其護照影本等附卷可稽（見本院卷
      一第179-193頁、卷二第185-199頁）。而被告庚○○確在丙○○不知情之情況下，使用丙○○系爭帳戶，與韓新光所屬詐
      騙集團共同對他人為詐欺之犯行，業經臺灣臺中地方檢察
      署檢察官起訴等情，有該署110年度偵續字第165、166號
      、少年偵續字第1號起訴書，及110年度偵字第11135、153
      13號追加起訴書等在卷可憑（見本院卷二第503-508頁、
      第457-462頁）。再者，丙○○於另案因訴外人葛義師以其
      受系爭詐騙集團之詐騙而匯款至丙○○系爭帳戶等遭其告訴
      詐欺，惟經臺灣臺中地方檢察署檢察官認定丙○○對於被告
      庚○○將系爭帳戶轉借予韓新光使用之事並不知情，難認與
      被告庚○○等系爭詐騙集團有詐欺犯意聯絡等情，而為不起
      訴處分，並經臺灣高等檢察署臺中檢察分署駁回再議，亦
      有臺灣臺中地方檢察署109年度偵字第34585號、少連偵字
      第467、468號、110年度偵字第7363號處分書，及臺灣高
      等檢察署臺中檢察分署110年度上聲議字第1527號處分書
      足資佐證（見本院卷一第59-63頁，卷二第203-206頁）。
      參以丙○○系爭帳戶係於原告匯款後之109年4月12日，始被
      列報為警示帳戶，有安泰商業銀行111年3月1日安泰營支
      存押字第1110001922號函在卷可憑（見本院卷三第87、11
      5頁）。是丙○○及被告庚○○辯稱丙○○為便於被告庚○○匯款
      作為生活費，而提供其系爭帳戶與被告庚○○，對於被告庚○○於與韓新光間之相關行為並不知情等語，堪以採信。自
      難認丙○○有故意或幫助之侵權行為。
　 2、丙○○係基於上開原因而提供其系爭帳戶與被告庚○○，與一
      般出售帳戶與他人牟利之情形迥然有別，尚難認其對於被
      告庚○○之犯罪行為，亦應負善良管理人之注意義務而成立
      過失侵權行為。從而，原告主張丙○○之繼承人即被告戊○○
      等3人應就丙○○之侵權行為繼承其損害賠償責任，自屬無
      據。
（二）原告主張被告甲○將其系爭帳戶供系爭詐騙集團使用，原
      告因受系爭詐騙集團詐欺而分別於109年6月23日、同年月
      29日匯款40萬元及628,440元至該帳戶如附表編號3所示，
      被告甲○應負侵權行為損害賠償責任等語。被告甲○固不否
      認原告曾匯款至該帳戶如附表編號3所示，惟以前詞置辯
      。經查：
 　1、被告甲○於另案即遭訴外人陳一茹提起告訴之臺灣桃園地
      方檢察署110年度偵字第5769號偵查案件中，亦辯稱：伊
      於106年間在臉書上認識臉友FRANK，雙方先在臉書上聊天
      ，後來用WHATSAPP通訊軟體聊天，FRANK稱其為英國工程
      師，從英國調到馬來西亞，缺少跨國提領的帳戶，他要發
      薪水，伊因為跟他談戀愛中，覺得他沒有危害，才會申辦
      系爭帳戶寄到馬來西亞給他等語，並提出其與自稱FRANK
      之男子以通訊軟體聯繫，對方不斷傳送訊息內容「親愛的
      ，你知道我有多愛你，他們無法阻止我愛你，我想要的只
      是你的自由，因為你無罪於此」等言詞之對話紀錄畫面翻
      拍照片附於該偵查卷可參（見臺灣桃園地方檢察署110年
      度偵字第5769號卷第33、35、55頁），並據本院調閱該偵
      查卷查核屬實，原告對上開卷證資料亦無意見（見本院卷
      二第299-300頁）。而臺灣桃園地方檢察署檢察官據以認
      定被告甲○係因網路交友戀愛信任對方受騙而交付其系爭
      帳戶資料，難認其有幫助詐欺或與系爭詐騙集團有犯意聯
      絡之情形，而為不起訴處分，並經臺灣高等檢察署駁回再
      議等情，有臺灣桃園地方檢察署110年度偵字第5769號處
      分書、臺灣高等檢察署110年度上聲議字第3795號處分書
      在卷可憑（見本院卷一第65-67頁、卷二第215-217頁）。
      另原告就本件請求之事實對被告甲○提起刑事詐欺告訴，
      亦經臺灣桃園地方檢察署以110年度偵字第14948號案件以
      與上開不起訴處分書所載大致相同之理由，為不起訴處分
      ，復有該處分書附卷可憑（見本院卷二第511-513頁）。
      參以甲○系爭帳戶係於原告匯款後之109年6月30日，始被
      列報為警示帳戶，有臺灣銀行建國分行111年1月18日建國
      營密字第11100002231號函所附資料在卷可憑（見本院卷
      三第19頁）。足見被告甲○辯稱其係因與FRANK在網路上交
      友戀愛受騙，始交付其系爭帳戶資料，應堪採信。自難認
      被告甲○有故意或幫助之侵權行為。
　 2、被告甲○係基於網路交友戀愛受騙，於不知FRANK為系爭詐
      騙集團成員之情況下，交付其系爭帳戶資料，事後始發覺
      受騙，此與一般出售帳戶與他人牟利迥然有別。且現今詐
      騙集團所使用之詐騙手法多樣，除以詐騙電話誘騙民眾匯
      款外，另以利用網路交友方式，引誘信賴情誼關係之人順
      應要求，騙取可供逃避執法人員追查之金融機構存款帳戶
      或行動電話門號等作為不法使用，時有所聞，而一般民眾
      為求交友關係能維繫，多順應對方之要求出借帳戶資料或
      支付借款，尚非與常情相違，自難謂被告甲○有輕率交付
      帳戶資料之行為，亦難認被告甲○對於FRANK使用其帳戶所
      為之犯罪行為，應負善良管理人之注意義務而成立過失侵
      權行為。從而，原告主張被告甲○應負侵權行為賠償責任
      ，自屬無據。
（三）原告主張被告辛○○將其系爭帳戶供系爭詐騙集團使用，原
      告因受系爭詐騙集團詐欺而分別於109年7月22日、同年8
      月5日、8月24日匯款294,000元、292,000元、585,000元
      至該帳戶如附表編號4所示，應負侵權行為損害賠償責任
      等語。被告辛○○固不否認原告曾匯款至該帳戶如附表編號
      4所示，惟以前詞置辯。經查：　　　
 　1、被告辛○○自109年1月間起至109年9月間止，在通訊軟體LI
      NE與ChaiLee網路交友，於109年4月6日被告辛○○將其系爭
      帳戶存摺傳送ChaiLee之前（見本院卷一第211頁），
　　　ChaiLee 即以「親愛的」、「Darling」、「my love」等
      稱呼被告辛○○，並互相傳送有愛心之貼圖；於被告辛○○將
      其系爭帳戶存摺傳送ChaiLee之後，ChaiLee仍以上開親暱
      語稱呼被告辛○○，並以「我相信我們的認識是緣分，我很
      希望我能跟你過一輩子的生活，相信我，我不會騙你的，
      因為我已深深的愛著你」（109年4月9日，見本院卷一第3
      24頁）、「謝謝你的珍愛，願我們有美好的未來，…謝謝
      親愛的，我很好，我會一直工作順利，因為我有你」（10
      9年6月27日，見本院卷一第403頁）等語，及互相傳送有
      愛心之貼圖，持續向被告辛○○表達愛意與分享生活狀況；
      被告辛○○雖曾於109年8月中旬，向ChaiLee表示匯款會被
      銀行關切等語（見本院卷二第374、378頁），惟被告辛○○
      仍有向銀行詢問交易有無問題（見本院卷二第379、380頁
      ），而 ChaiLee亦持續以上開親暱語稱呼被告辛○○，並傳
      送「親愛的，我要出去吃飯了，好好照顧自己，我會給你
      發消息」（109年8月30日，見本院卷一第503頁）等語，
      及互相傳送有愛心之貼圖，持續向被告辛○○表達愛意與分
      享生活狀況，互動情形確屬男女朋友交往之模式。ChaiLe
      e亦有以租屋需要支付租金、機器設備損壞等為由，數度
      向被告辛○○借款周轉，更以金融卡損壞無法使用帳戶，向
      被告辛○○借用其系爭帳戶；ChaiLee並曾以其友人將借款
      匯至被告辛○○系爭帳戶，而要求被告辛○○轉至其房東太太
      帳戶等，而被告辛○○直至109年9月7日，始因發現其帳戶
      遭凍結，而對ChaiLee起疑等情（見本院卷一第509-514頁
      ），有被告辛○○提出之上開通訊對話紀錄在卷足憑（見本
      院卷一第197-514頁、卷二第327-410頁）。原告對上開通
      訊對話紀錄之真正，亦未爭執（見本院卷二第472頁、第4
      41-445頁），堪信真實。
　 2、原告就本件請求之事實對被告辛○○提起刑事詐欺告訴，亦
      經臺灣屏東地方檢察署檢察官認定被告辛○○係因網路交友
      戀愛信任對方受騙而交付其系爭帳戶資料，難認其有幫助
      詐欺或與系爭詐騙集團有犯意聯絡之情形，而為不起訴處
      分，並經臺灣高等檢察署高雄檢察分署駁回再議等情，有
      臺灣屏東地方檢察署110年度偵字第3224號處分書、臺灣
      高等檢察署高雄檢察分署110年度上聲議字第1392號處分
      書在卷可憑（見本院卷一第69-72頁、第515-520頁）。參
      以辛○○系爭帳戶係於原告匯款後之109年10月6日，始被列
      報為警示帳戶，有國泰世華銀行存匯作業管理部111年1月
      22日國世存匯作業字第1110012988號函所附資料在卷可憑
      （見本院卷三第41頁）。足見被告辛○○辯稱其係因與Chai
      Lee在網路上交友戀愛受騙，始交付其系爭帳戶資料，應
      堪採信。自難認被告辛○○有故意或幫助之侵權行為。
　 3、被告辛○○係基於網路交友戀愛受騙，於不知ChaiLee為系
      爭詐騙集團成員之情況下，交付其系爭帳戶資料，事後始
      發覺受騙，此與一般出售帳戶與他人牟利迥然有別。且現
      今詐騙集團所使用之詐騙手法多樣，除以詐騙電話誘騙民
      眾匯款外，另以利用網路交友方式，引誘信賴情誼關係之
      人順應要求，騙取可供逃避執法人員追查之金融機構存款
      帳戶或行動電話門號等作為不法使用，時有所聞，而一般
      民眾為求交友關係能維繫，多順應對方之要求出借帳戶資
      料或支付借款，尚非與常情相違。是被告辛○○雖為釀曠企
      業社之負責人，有商工登記公示資料可按（見本院卷二第
      449頁），且能以英文與ChaiLee流暢溝通，惟難謂被告辛○○有輕率交付帳戶資料之行為，亦難認被告辛○○對於Chai
      Lee使用其帳戶所為之犯罪行為，應負善良管理人之注意
      義務而成立過失侵權行為。從而，原告主張被告辛○○應負
      侵權行為賠償責任，自屬無據。
（四）原告主張被告丁○○將其系爭帳戶供系爭詐騙集團使用，原
      告因受系爭詐騙集團詐欺而匯款至該帳戶如附表編號5所
      示，被告丁○○應負侵權行為損害賠償責任等語。被告丁○○
      固不否認原告曾匯款至該帳戶如附表編號5所示，惟以前
      詞置辯。經查：　　　　　　
 　1、被告丁○○雖辯稱其菲律賓同鄉Mira Wang因懷孕而尋求伊
      與男友幫忙提供生活所需及照護，嗣後表示需要匯錢回家
      ，但無銀行帳戶，請伊及男友出借名下銀行帳戶供其使用
      云云。惟依被告丁○○提出之其與Mira Wang之對話紀錄觀
      之，係被告丁○○要向Mira Wang借錢，Mira Wang表示可以
      匯到被告丁○○的帳戶等語（見本院卷一第111頁），顯與
      被告丁○○所辯情節不同，尚難認被告丁○○係基於正當理由
      ，將其系爭帳戶提供Mira Wang使用。
　 2、原告就本件請求之事實對被告丁○○提起刑事詐欺告訴，被
      告丁○○坦承提供其系爭帳戶給Mira Wang使用，Mira Wang
      告知有錢匯入後叫被告丁○○提領，被告丁○○則於提領後交
      給Mira Wang，Mira Wang現已出境等語，業據本院調取臺
      灣臺北地方檢察署110年度偵字第1130、9045號卷宗查核
      屬實（見同署110年度偵字第1130號卷110年2月19日訊問
      筆錄、110年度偵字第9045號卷110年4月28日訊問筆錄）
      ，被告丁○○並經同署起訴，有同署110年度偵字第1130、9
      045、11131號起訴書在卷可憑（見本院卷一第37-40頁）
      。
　 3、此外，被告丁○○又因提供其另一元大商業銀行帳戶與年籍
      不詳之詐騙集團員使用，先後遭臺灣臺北地方檢察署起訴
      及移送併辦，有同署110年度偵字第3738號起訴書，及110
      年度偵字第8010、8738號移送併辦意旨書附卷可稽（見本
      院卷一第155-162頁）；復因提供其另一板信商業銀行帳
      戶與年籍不詳之詐騙集團員使用，再遭同署追加起訴，有
      同署110年度偵字第24099號追加起訴書附卷可稽（見本院
      卷二第249-251頁）。是被告丁○○至少提供3家銀行之不同
      帳戶，並均與詐騙集團有關，堪認被告丁○○本件係基於幫
      助系爭詐騙集團之故意而提供其系爭帳戶，自屬共同侵權
      行為之幫助人。從而，原告主張被告丁○○應負侵權行為賠
      償責任，自屬有據。
 　4、按因故意或過失，不法侵害他人之權利者，負損害賠償責
      任。數人共同不法侵害他人之權利者，連帶負損害賠償責
      任。不能知其中孰為加害人者亦同。造意人及幫助人，視
      為共同行為人，民法第184條第1項前段、第185條分別定
      有明文。而數人共同不法侵害他人之權利者，對於被害人
      所受損害之所以應負連帶賠償，係因數人之行為共同構成
      違法行為之原因或條件，因而發生同一損害，具有行為關
      連共同性之故，是以，加害人於共同侵害權利之目的範圍
      內，各自分擔實行行為之一部，而互相利用他人之行為，
      以達其目的者，仍不失為共同侵權行為人，而應對於全部
      所發生之結果，連帶負損害賠償責任。經查，為詐騙集團
      實施詐騙之人、取得詐騙所得之人，均為組成詐騙集團不
      可或缺之人，彼此分工，方能達成詐欺取財之目的。被告
      丁○○提供其系爭帳戶幫助佯稱「臺灣政府主權基金」之系
      爭詐騙集團使用，與該詐騙集團所使用之各個不同帳戶所
      為之詐欺行為，均屬同一侵權行為事實。而佯稱「臺灣政
      府主權基金」之系爭詐騙集團指示原告匯入金錢所使用之
      帳戶，除被告丁○○如附表編號5之帳戶外，尚包括附表編
      號1、3、4所示丙○○、被告甲○、辛○○之帳戶，及附表編號
      2乙○之帳戶，為被告丁○○所不爭執（見本院卷二第296頁
      、卷三第110頁）。故被告丁○○應負之損害賠償範圍，應
      包含原告於附表編號1至5所匯之全部款項即3,491,440元
      。是原告請求被告丁○○如數賠償，自屬有據，應予准許。
 　5、原告對被告丁○○依侵權行為請求損害賠償，既全部有理由
      ，則其對被告丁○○之備位之訴，已無審究必要，併此敘明
      。
三、備位之訴部分：　　　
（一）按不當得利依其類型可區分為「給付型之不當得利」與「
      非給付型不當得利」，前者係基於受損人之給付而發生之
      不當得利，後者乃由於給付以外之行為（受損人、受益人
      、第三人之行為）或法律規定或事件所成立之不當得利。
      受益人之受有利益，若非出於給付者之意思導致他方受有
      利益，應屬非給付型不當得利。原告與丙○○、被告甲○及
      辛○○等3人（下稱被告甲○等3人）原無債權債務關係，原
      告因受詐騙而向佯稱「臺灣政府主權基金」之系爭詐騙集
      團給付，始將附表所示款項匯入被告甲○等3人之帳戶，則
      原告對被告被告甲○等3人並非有意識地基於一定目的而增
      益渠等之財產，被告甲○等3人之受領顯非以給付方式取得
      財產利益，致原告受損害，核屬非給付型之不當得利。又
      不當得利之受領人，不知無法律上之原因，而其所受之利
      益已不存在者，免負返還或償還價額之責任；受領人於受
      領時，知無法律上之原因或其後知之者，應將受領時所得
      之利益，或知無法律上之原因時所現存之利益，附加利息
      ，一併償還；如有損害，並應賠償，民法第182條第1、2
      項定有明文。
（二）原告主張被告戊○○等3人之被繼承人丙○○受有附表編號1所
      示50萬元之不當利益，被告戊○○等3人應予返還等語。經
      查：丙○○為便於供被告庚○○匯款作為其生活費，而提供其
      系爭帳戶與被告庚○○，對於被告庚○○使用於與韓新光相關
      之行為並不知情，已如前述。而被告庚○○自承原告於109
      年3月6日將附表編號1之50萬元匯入丙○○系爭帳戶後，伊
      於扣除韓新光要給伊的7%利潤後，連同他人款項自丙○○系
      爭帳戶提領600,900元，再兌換為港幣12萬餘元以伊中國
      銀行香港分行帳戶匯給韓新光等情，與丙○○系爭帳戶之交
      易明細相符（見一分局偵查卷第54頁反面）。參以被告庚○○於本院110年度金訴字第1196、936號刑事案件審理中，
      與原告成立調解，願將連同原告所匯附表編號1之50萬元
      在內之55萬元給付原告，有調解程序筆錄在卷可憑（見本
      院卷三第121頁）。益見原告於109年3月6日所匯之附表編
      號1之50萬元，形式上雖匯入丙○○系爭帳戶，惟實質上並
      非丙○○之所得利益，而是被告庚○○個人之犯罪所得，堪認
      丙○○並無不當得利。是原告主張被告戊○○等3人應返還附
      表編號1所示50萬元之不當利益，尚屬無據，不應准許。
      　　　
（三）原告主張被告甲○受有附表編號3所示1,028,440元之不當
      利益，應予返還等語。經查：
　 1、被告甲○系爭帳戶於原告匯入附表編號3所示2筆款項之前
      ，僅有存款餘額639元，於原告匯入上開款項後，經系爭
      詐騙集團成員以跨國提款方式陸續提款，嗣於109年6月30
      日列為警示帳戶時，尚有存款餘額487,160元，而109年6
      月22日至109年6月30日之間，並無來自原告以外之他筆存
      入金額等情，有臺灣銀行建國分行111年1月18日建國營密
      字第11100002231號函所附列管資料查詢單及其系爭帳戶
      交易明細附卷可證（見本院卷三第13、19-37頁）。
 　2、被告甲○於其系爭帳戶於109年6月23日及同年月29日接收
      原告附表編號3所示款項當時，尚不知FRANK為系爭詐騙集
      團成員，迄其系爭帳戶於同年月30日遭列為警示帳戶後，
      方始知悉，已如前述。則依上開民法第182條第2項規定，
      被告甲○應返還之不當得利，非為尚不知悉無法律上原因
      時原告所匯入之金額，而應為其知悉時尚存在之利益。準
      此，被告甲○應返還原告之金額，應係109年6月30日遭列
      為警示帳戶時之餘額487,160元，扣除原告匯款前之帳戶
      餘額639元，為486,521元（487,160-639=486,521）。原
      告請求被告甲○返還不當得利486,521元，自屬有據；逾此
      範圍之請求，則屬無據。
（四）原告主張被告辛○○受有附表編號4所示1,171,000 元之不
      當利益，應予返還。被告辛○○則辯稱均已將原告匯入之款
      項匯予ChaiLee，伊亦是詐欺集團被害人等語。經查：
　 1、被告辛○○辯稱原告於109年7月22日、109年8月5日分別存
      入其系爭帳戶之294,000元及292,000元，業經其分別於當
      天（109年7月22日）及翌日（109年8月6日）以296,000元
      及292,000元自其另一中國信託商業銀行000000000000號
      帳戶以外匯兌換為泰銖匯出；原告於109年8月24日存入系
      爭帳戶之585,000元，亦經其於翌日（109年8月25日）以3
      5萬元自其上開中國信託商業銀行帳戶以外匯兌換為泰銖
      匯出，及於次一日（109年8月26日）自其系爭帳戶提領35
      萬元先匯至其上開中國信託商業銀行帳戶，再於同日以38
      萬元自該帳戶以外匯兌換為泰銖匯出等情，與其系爭帳戶
      及上開中國信託商業銀行帳戶之交易明細（見本院卷二第
      439-440頁、卷三第95-101頁），及其與ChaiLee之LINE對
      話內容（見本院卷二第328-329頁、第350-353頁、第361-
      364頁、第394頁、第400頁）情節相符。是被告辛○○辯稱
      原告所匯入之款項，已隨即全數兌換為泰銖而匯給ChaiLe
      e之情，尚堪採信。
　 2、被告辛○○於其系爭帳戶於109年7月22日、109年8月5日、1
      09年8月24日接收原告附表編號4所示款項當時，尚不知Ch
      aiLee為系爭詐騙集團成員，迄其於109年8月26日悉數匯
      給ChaiLee後之109年9月7日，始因發現其帳戶遭凍結，而
      對ChaiLee起疑；又系爭帳戶嗣於109年10月6日始被列報
      為警示帳戶等情，均如前述。是被告辛○○於知悉系爭帳戶
      係遭ChaiLee等詐欺集團利用之時，原告所匯入如附表編
      號4所示之款項，已因被告辛○○悉數轉匯予ChaiLee而不存
      在。則依民法第182條第1項規定，被告辛○○應免負返還之
      責任。是原告主張被告辛○○應返還附表編號4所示1,171,0
      00 元之不當利益，亦屬無據，不應准許。
四、從而，原告以先位之訴請求被告丁○○給付3,491,440元，及
    以備位之訴請求被告甲○給付486,521元，為有理由；逾此部
    分之請求，為無理由。而原告先位依侵權行為之法律關係請
    求被告丁○○損害賠償，及備位依不當得利之法律關係請求被
    告甲○返還不當得利，二者間並無成立連帶債務之明示，法
    律復未規定應成立連帶債務，則被告丁○○與甲○係分別基於
    不同之法律關係，對於原告所受損害其中486,521元各負全
    部給付之責任，其給付具有同一之目的，係不真正連帶債務
    ，故其中一方給付，於其給付範圍內，他方即同免其責任。
肆、綜上所述，原告於先位之訴依侵權行為之法律關係請求被告
    丁○○給付3,491,440元，於備位之訴依不當得利之法律關係
    請求被告甲○給付486,521元，及均自起訴狀繕本送達翌日即
    110年7月2日起（見本院卷一第91、85頁）至清償日止，按
    週年利率百分之五計算之法定遲延利息；及其中486,521元
    本息部分，如被告丁○○、甲○之任一人已為給付，於其給付
    範圍內，另一人同免給付義務，為有理由，應予准許。逾此
    部分之請求，為無理由，應予駁回。
伍、原告與被告丁○○、甲○均陳明願供擔保，請准宣告假執行及
    免為假執行，就原告勝訴部分，經核均無不合，爰分別酌定
    相當之擔保金額准許之；至原告敗訴部分，其假執行之聲請
    已失所附麗，應併予駁回。
陸、本件事證已臻明確，兩造其餘訴訟資料及攻擊防禦方法，經
    本院審酌後，認與判決結果尚不生影響，無逐一論述之必要
    ，附此敘明。
柒、據上論結，本件原告之訴為一部有理由，一部無理由，依民
    事訴訟法第385 條第1 項前段、第79條、第85條第1項前段
    、第2 項、第390 條第2 項、第392 條第2 項，判決如主文
    。
中　　華　　民　　國　　111 　年　　4 　　月　　13　　日
                  民事第三庭    法  官  陳宗賢
正本係照原本作成。
如對本判決上訴，須於判決送達後20日內向本院提出上訴狀。如
委任律師提起上訴者，應一併繳納上訴審裁判費。
中　　華　　民　　國　　111 　年　　4 　　月　　13　　日
                                書記官  林玉門


附表

編 號 姓名 帳戶提供 原告匯款日期 （民國） 原告匯款金額 （新臺幣） 合計 1 丙○○ 安泰商業銀行台中分行&ZZZZ; 00000000000000 109.3.6 50萬元 50萬元 2 KAMPLONG SAMRIT (乙○) 彰化商業銀行龍潭分行 00000000000000 109.6.10 50萬元 50萬元 3 甲○ 臺灣銀行建國分行 00000000000000 109.6.23 40萬元 1,028,440元    109.6.29 628,440元  4 辛○○ 國泰世華銀行永康分行 00000000000000 109.7.22 294,000元 1,171,000元    109.8.5 292,000元     109.8.24 585,000元  5 丁○○ 玉山銀行中山分行 0000000000000 109.8.7 292,000元 292,000元  合計3,491,440元